【裁判字號】    95,易,85
【裁判日期】    950530
【裁判案由】    妨害自由等
【裁判全文】
臺灣臺北地方法院刑事判決                95年度易字第85號
公  訴  人  臺灣臺北地方法院檢察署檢察官
被      告  乙○○
上列被告因妨害自由等案件，經檢察官提起公訴（94年偵緝字第
438 號），本院判決如下：
    主  文
乙○○以加害生命、身體之事，恐嚇他人，致生危害於安全，處
拘役參拾日，如易科罰金以參佰元折算壹日；又意圖散布於眾，
而指摘足以毀損他人名譽之事，處拘役參拾日，如易科罰金以參
佰元折算壹日；又散布文字，指摘足以毀損他人名譽之事，處拘
役肆拾日。應執行拘役捌拾日，如易科罰金以參佰元折算壹日。
    事  實
一、乙○○與甲○○原係男女朋友，嗣因乙○○遭鄭如秀之配偶
    廖冠雄提出妨害家庭告訴，廖冠雄並要求甲○○到庭作證，
    甲○○因而接獲檢察署通知於民國92年11月27日到場為證人
    ，詎乙○○因不欲甲○○出庭，乃於92年10月27日凌晨1 時
    許，接續以門號0000000000號行動電話傳送簡訊內容予甲○○，恐嚇稱「你若出庭，到時候我抓狂．．」、「若是好意
    幫朋友被冤枉，且你還是要去，我當天會．．沒人出事我不
    姓張」、「你若出庭．．替我準備後事吧，沒有人可以威脅
    我家人，我會他付出代價，你最好現在傳簡訊告訴我妳決不
    出庭，否則後果自己負責」等語，致甲○○收受簡訊後心生
    畏懼，而生危害於其安全。乙○○復意圖散布於眾，於同年
    11月2 日下午5 時許，在臺北市○○區○○路415 號1 樓永
    隆煤氣有限公司之公開場所，明知現場為營業中之商店，門
    口隨時經過之不特定人均得共見共聞其言行，且在場已有甲○○、甲○○之友丁○○、乙○○之母丙○○、員工、現場
    鄰居等數人，乙○○竟當眾指摘甲○○有竊取其衣物及身分
    證之小偷行為等語，足以毀損甲○○之名譽。另乙○○又因
    不願就鄭如秀告訴甲○○恐嚇案件，出庭對渠與甲○○是否
    為男女朋友關係一事作證，而於93年7 月間某日，在蘋果日
    報刊登內容為「本人乙○○針對甲○○對外自稱為本人女友
    在此澄清自今為純同事關係請甲○○勿造謠造成家人朋友困
    擾請自重」之聲明啟事，散布文字毀損甲○○之名譽。
二、案經甲○○告訴臺灣臺北地方法院檢察署檢察官偵查起訴。
    理  由
一、訊據被告乙○○固坦承有傳送上述簡訊、指摘告訴人甲○○
    為行竊之小偷、及在蘋果日報刊登前揭內容之聲明啟事等情
    ，惟辯稱：其平日與告訴人溝通用語就是如此，且告訴人亦
    未因而心生畏懼；至指摘告訴人為小偷係以質問之方式為之
    ，非即逕指告訴人係小偷；再者，其與告訴人從未有男女朋
    友關係，登報係為澄清，所登內容亦屬實在云云。
二(一)就被告所涉恐嚇部分：
    經查，被告傳送內容「你若出庭，到時候我抓狂．．」、「
    若是好意幫朋友被冤枉，且你還是要去，我當天會．．沒人
    出事我不姓張」、「你若出庭．．替我準備後事吧，沒有人
    可以威脅我家人，我會他付出代價，你最好現在傳簡訊告訴
    我妳決不出庭，否則後果自己負責」之簡訊予告訴人，顯係
    以客觀上加害生命、身體之惡害通知告訴人，且被告於偵查
    中亦自承：「（問：為何簡訊內容很凶？）因為我很生氣，
    我不希望她出庭」（見94年3 月9 日訊問筆錄）等語；而告
    訴人確因此心生畏怖，除具告訴人於偵查中陳述：「（問：
    收到乙○○簡訊時的感受為何？）剛開始不會害怕，後來一
    直收到簡訊，就開始覺得害怕了」（見93年2 月24日詢問筆
    錄）外，嗣並於本院審理時具結證述：「簡訊內容我看了會
    害怕，因為上面寫說『當天沒人出事我就不姓張』、『妳會
    有麻煩』、『如果妳介入妳也會有麻煩』．．（問：所以妳
    看簡訊之後會擔心妳自己的安危？）是」（見95年3 月29日
    審判筆錄）等語明確。至告訴人嗣雖亦曾傳送簡訊予被告，
    惟尚難據此即謂告訴人前此並無心生畏懼之推論。另就被告
    所辯其與告訴人平素溝通之方式即係如此云云，然依被告亦
    不否認為其所寫予告訴人之便箋上所載：「多睡一些，下次
    別玩太晚，累成這樣，再多睡點吧，今天座TAXI對自己好些
    。記得吃早餐」等用語，顯與上述簡訊內容之用字明顯不同
    ，足認被告上揭辯詞，殊無可採。
  (二)就被告於92年11月2 日在永隆媒氣有限公司指摘告訴人偷竊
    其身分證、衣物，係小偷，而涉誹謗部分：
    經查，被告於偵查中仍指述：「甲○○曾至我住處拿走我的
    身分證，還有一些衣物．．所以我當場有說為何妳要偷我的
    東西」（見93年5 月10日訊問筆錄）等情，足見告訴人指稱
    被告指摘其偷竊一節，顯非無據。且證人即被告之母丙○○
    於偵查中亦具結證述：「甲○○當時表示她與我兒子是男女
    朋友，當天我兒子有質問她為何到他住處拿他的身分證及衣
    物，問她知不知道這樣子是小偷的行為」（見93年8 月6 日
    訊問筆錄）等語明確，經核與證人丁○○於本院審理時結證
    所稱：「到煤氣店時被告當場說甲○○到他的住處偷竊他的
    衣服、身份證，被告就當場指摘甲○○說她竊盜他的物品，
    當時在場的有煤氣店老闆、被告母親及我、甲○○．．（問
    ：當時他們2 人發生爭執時，煤氣行有在營業當中？）是．
    ．（問：煤氣行的門都是開著？）是。（問：其他路過的人
    是否都可以聽到你們在說什麼？）可以，因為沙發就在門邊
    。（問：被告是用什麼用語說甲○○偷他的東西？）被告拿
    甲○○的手機在查簡訊的發送內容，並且當場就把簡訊的內
    容刪除，我就問他你怎麼可以作這種事情，被告則當場回我
    甲○○也有到他的住處偷他的衣物，且有嚴詞指謫她就是小
    偷，而不是以反問的語氣說『妳這樣不是和小偷一樣嗎』」
    （見95年3 月29日審判筆錄）之情節，復大致相符，被告確
    曾具體指摘告訴人偷竊其衣物、身分證，係小偷等語，實堪
    認定。本院並審酌被告於偵查中雖以證人即其室友韓宛君曾
    告知其告訴人有到過其住處（見93年5 月10日訊問筆錄），
    且表明會帶同證人到庭作證，然於同月28日偵查時，並未能
    偕同上述證人到庭，嗣經檢察官2 次傳喚證人到庭作證，該
    證人亦均未出庭應訊；且被告於本院審理時除自承：「（問
    ：所以你並沒有親眼看見甲○○偷你的身分證、衣服？）沒
    有看到．．（問：你有無跟警察報案或提出告訴說甲○○偷
    你的東西？）沒有」（95年5 月10日審判筆錄）外，被告之
    國民身分證僅曾以舊國民身分證換領3 次，而無因遺失申請
    補領之紀錄，亦有臺北市信義區戶政事務所95年1 月18日北
    市信戶字第09530065600 號函及附件換領國民身分證申請書
    在卷可按，顯與一般人知悉其財物遭竊所為之處置方式相違
    ，是綜合判斷，顯難認被告指摘告訴人竊盜之事為真。被告
    確有誹謗告訴人之犯行，洵堪認定。
  (三)就被告在報紙刊登「本人乙○○針對甲○○對外自稱為本人
    女友在此澄清自今為純同事關係請甲○○勿造謠造成家人朋
    友困擾請自重」聲明啟事，而涉加重誹謗部分：
    按被告以在報端刊登聲明啟事指述告訴人一介女子造謠、自
    稱為其女友等語，客觀上確足貶損告訴人在一般閱覽報紙民
    眾之社會評價，應甚顯明。且查，被告與告訴人原係男女朋
    友關係，除據告訴人於偵查及本院審理時一再陳明外，並據
    證人丁○○於本院審理時具結證述：「我跟甲○○之前並不
    認識，我是處理廖冠雄跟鄭如秀的事情，才認識甲○○，甲○○希望透過我勸導被告能夠回到她身邊。（問：你在處理
    廖冠雄跟鄭如秀的事情時，被告有無表示他跟甲○○的關係
    ？）我到台南找到被告時，被告有表示他跟甲○○有朋友關
    係，之前也同居在台北市○○路的地址」（見上述95年3 月
    29日審判筆錄）等語甚明。反觀被告雖一再辯稱其與告訴人
    無男女朋友關係，並於94年3 月17日偵查中表示可請同事作
    證此事，然迄至本院審理時，仍未能就此提出足資證明之證
    人或其他證據以供本院調查，本院自難遽信其所辯刊登內容
    均實在，而無誹謗犯行云云。
三、核被告所為，係犯刑法第三百零五條恐嚇罪、第三百十條第
    一項誹謗罪、第三百十條第二項加重誹謗罪；被告為阻止告
    訴人出庭作證，而於同日傳送多通簡訊之行為，僅屬單一行
    為之接續進行，應僅成立1 罪。至被告所犯上開3 罪間，犯
    意各別、行為互殊，應予分論併罰。爰審酌被告犯罪之動機
    、手段、所生危害及犯罪後之態度等一切情狀，分別量處如
    主文所示之刑，並各諭知易科罰金之折算標準，而定其應執
    行之刑。
據上論斷，應依刑事訴訟法第二百九十九條第一項前段，刑法第
三百零五條、第三百十條第一項、第三百十條第二項、第四十一
條第一項前段、第五十一條第六款，罰金罰鍰提高標準條例第一
條前段、第二條，判決如主文。
本案經檢察官廖舒屏到庭執行職務。
中    華    民    國    95    年    5     月    30    日
                          刑事第三庭
                              審判長法  官  林恆吉
                                    法  官  胡宗淦
                                    法  官  王幸華
上正本證明與原本無異。
如不服本判決，應於判決送達後10日內向本院提出上訴狀（應抄
附繕本）。告訴人或被害人如對於本判決不服者，應具備理由請
求檢察官上訴，其上訴期間之計算係以檢察官收受判決正本之日
期為準。
                                    書記官  陳泰寧
中    華    民    國    95    年    5     月    30    日
附論罪科刑依據法條：
中華民國刑法第305條
(恐嚇危害安全罪)
以加害生命、身體、自由、名譽、財產之事，恐嚇他人致生危害
於安全者，處 2 年以下有期徒刑、拘役或 300 元以下罰金。
中華民國刑法第310條
(誹謗罪)
意圖散布於眾，而指摘或傳述足以毀損他人名譽之事者，為誹謗
罪，處 1 年以下有期徒刑、拘役或 500 元以下罰金。
散布文字、圖畫犯前項之罪者，處 2 年以下有期徒刑、拘役或 1
千元以下罰金。
對於所誹謗之事，能證明其為真實者，不罰。但涉於私德而與公
共利益無關者，不在此限。


司法院資訊處製作；財團法人民間司法改革基金會備份。
